臺灣高等法院刑事裁定
109年度聲字第4653號
聲  請  人
即  被  告  吳美華



上列聲請人即被告因違反妨害風化案件（109年度上訴字第2877
號），聲請解除限制出境，本院裁定如下： 
    主  文
聲請駁回。
    理  由
一、聲請意旨略以：被告甲○○（下稱被告）投案至今，恪遵法院
    規定，都無申請過解除限制出境令，絕無棄保逃亡之想法行
    為，被告之台胞證在民國109年11月7日到期，辦理台胞證需
    要護照才能辦理，被告因109年度上訴字第2877號裁定限制
    出境，至無法辦理護照，懇請鈞院暫時解除限制出境之令1
    個月，或發函讓外交部領事局先允辦理被告中華民國護照，
    以便申請台胞證，再恢復限制出境之令。被告聲請護照辦理
    台胞證，係因回臺灣投案後，被告在大陸還有民宿、房子在
    出租，皆須台胞證才能辦理出租事宜，而銀行、保險業務，
    皆因台胞證過期被鎖住無法辦理，損失很多，以後這些事項
    都會委託胞姊代為處理，這段期間，辦理護照、台胞證都是
    交由旅行社辦理，被告絕不會有假借辦理證件，實施逃亡之
    行為。如鈞院擔心被告有逃亡之虞，請以折衷方式允許被告
    辦理護照，被告願意遵循法院規定，證明絕無出國逃亡之行
    為，懇請鈞院斟酌被告良好認罪，事實陳述之態度下，考量
    保障基本國人的人身財產，在合理法規之內，允許被告聲請
    云云。
二、按108年6月19日修正公布、同年12月19日施行之刑事訴訟法
    ，增訂第八章之一限制出境、出海，其中第93之2條第1項規
    定被告犯罪嫌疑重大，除犯係最重本刑為拘役或專科罰金之
    案件外，有下列各款情形之一者，必要時檢察官或法官得逕
    行限制出境、出海：一、無一定之住居所者；二、有相當理
    由足認有逃亡之虞者；三、有相當理由足認有湮滅、偽造、
    變造證據或勾串共犯或證人之虞者。另增訂之第93之3 條第
    2項後段並規定，審判中限制出境、出海每次不得逾8 月，
    犯最重本刑為有期徒刑10年以下之罪者，累計不得逾5 年，
    其餘之罪，累計不得逾10年。且依同日修正施行之刑 事訴
    訟法施行法第7之11條第2項、第3項之規定，修正施行 前，
    偵查或審判中經限制出境、出海者，應於生效施行之日 起2
    個月內，依刑事訴訟法第八章之一規定重為處分，逾期未重
    為處分者，原處分失其效力。依前項規定重為處分者，期間
    依刑事訴訟法第93條之3之規定重新起算。但犯最重本刑為
    有期徒刑10年以下之罪者，審判中之限制出境、出海期間，
    連同原處分期間併計不得逾5年，刑事訴訟法施行法第7條之
    11第2項、第3項亦有明文。
三、次按限制出境、出海係為保全被告到案，避免逃匿國外，致
    妨礙國家刑罰權行使之不得已措施。出境、出海之限制，其
    本質上係為使刑事訴訟得以順利進行，或保全證據或擔保嗣
    後刑之執行，而限制被告居住及遷徙自由之強制處分，屬事
    實審法院職權裁量之程序事項，其關於限制出境、出海原因
    之判斷，不適用訴訟法上之嚴格證明法則，倘依卷內證據，
    被告犯罪嫌疑重大，有出境滯留他國不歸而逃亡之可能性存
    在，足以影響偵查、審判之進行或刑罰之執行，於必要時法
    院當得基於訴訟進行程度、犯罪性質、犯罪實際情狀及其他
    一切情事，依職權妥適裁量限制其出境、出海，俾兼顧公共
    利益與人權保障之均衡維護。又限制被告出境、出海，乃限
    制被告應居住於我國領土範圍內，不得擅自出國，較諸一般
    限制住居，被告之居住範圍更為廣闊，目的僅在於避免被告
    因出境滯留他國，而影響追訴、審判或執行進行，藉以保全
    被告接受追訴、審判或執行，故考量解除限制出境與否，自
    應以審判及執行程序之進行是否因此而受影響，及被告涉案
    罪質之輕重、出境出海之必要性、滯外不歸之可能性等因素
    ，本於比例原則而為裁量。
四、經查：
　㈠聲請人即被告因妨害風化案件，前經臺灣新北地方法院以109
    年度審訴字第113號判決被告犯刑法第231條第1項之圖利容
    留性交罪（共11罪），不得易科罰金部分，應執行有期徒刑
    2年；得易科罰金部分，應執行有期徒刑10月。上訴後本院
    業於109年10月15日撤銷改判被告犯共同圖利容留性交罪（1
    0罪）及共同圖利容留猥褻罪（1罪），不得易科罰金部分，
    應執行有期徒刑1年7月；得易科罰金部分，應執行有期徒刑
    8月，有本院109年度上訴字第2877號判決可佐，是依檢察官
    起訴書及原審、歷審判決所引卷證及事實認定，自形式上觀
    察，已足認被告犯罪嫌疑重大；又被告係於偵查中經通緝到
    案，有長期滯留大陸地區未歸等情事，且被告自陳於境外有
    民宿、房子出租，足證被告具備在國外長期居住之經濟能力
    等條件，則被告受此刑度之諭知並曾經通緝到案，確有相當
    理由足認有逃亡之虞之事由，具有修正後即現行刑事訴訟法
    第93條之2第1項第2款之限制出境、出海之事由。況且被告
    已對本院前揭有罪判決提起上訴，復審酌限制出境出海之處
    分對基本權干預屬較為輕微之手段，又本案仍在審理中，尚
    未確定，基於國家審判權及刑罰執行權遂行之公益考量、被
    告居住及遷徙自由權受限制之程度，並考量被告所涉本案犯
    罪情節與所犯罪名之輕重，就其目的與手段依比例原則權衡
    後，認依目前訴訟進度，仍有繼續對被告施以限制出境、出
    海之強制處分之必要，先予敘明。
　㈡至於被告主張，需辦理護照及台胞證以處理被告在大陸地區
    之民宿、房子出租等事宜，及銀行保險業務等，因護照到期
    ，迄今因無法辦理已造成損失，故請求准予暫時解除限制出
    境1個月或以折衷方式允許被告辦理護照云云。惟按護照條
    例第23條第1項第3款「護照申請人有下列情形之一者，主管
    機關或駐外館處應不予核發護照：...三、經內政部移民署
    （以下簡稱移民署）依法律限制或禁止申請人出國並通知主
    管機關。」本即包括經依法律限制出國之情形。且被告曾有
    長期滯留國外未歸、案件經原審及本院皆為有罪判決，犯罪
    嫌疑重大，經本院審酌後，仍認有限制其出境、出海事由及
    必要性，均如前述，自無從僅因被告所陳因護照到期，為辦
    理台胞證所需，且主張其恪遵法院規定、皆未申請解除限制
    出境令等情，即認無限制被告出境、出海事由及必要性。
五、綜上所陳，基於保全審判程序順利進行或後續刑罰執行之重
    大公共利益目的，及限制出境、出海已屬選擇限制其基本權
    利較為輕微之替代保全手段，本院認現階段並無解除限制被
    告出境、出海之正當事由，仍有繼續限制出境、出海之必要
    。聲請意旨執前詞請求解除限制出境云云，為無理由，應予
    駁回。
據上論斷，依刑事訴訟法第220條，裁定如主文。
中　　華　　民　　國　　109 　年　　11　　月　　30　　日
                  刑事第十三庭審判長法  官  王國棟
                                    法  官  曹馨方
                                    法  官　呂煜仁
以上正本證明與原本無異。
如不服本裁定，應於收受送達後5 日內向本院提出抗告狀。
                                    書記官　林廷佳
中　　華　　民　　國　　109 　年　　11　　月　　30　　日